臺灣高雄地方法院刑事判決　　　　　　 96年度簡上字第835號
上　訴　人
即　被　告　乙○○
　　　　　　　　　　號
上列上訴人因詐欺案件，不服臺灣高雄地方法院高雄簡易庭96年
度簡字第3660號第一審判決（聲請簡易判決處刑案號：臺灣高雄
地方法院檢察署96年度偵字第11616 號），提起上訴，本院判決
如下：
    主  文
上訴駁回。
    事  實
一、乙○○明知提供金融帳戶存摺、提款卡、個人身分證件等物
    予陌生人士使用，或將金融帳戶之帳號、密碼提供給陌生人
    士使用，有可能為非法集團所利用，以遂欺騙或恐嚇不知情
    之社會大眾之目的，竟因缺錢花用，基於幫助他人詐欺之不
    確定故意，於民國96年 1月上旬某日，在高雄縣旗山鎮旗山
    分局後方某餐飲店，將其開立於第一商業銀行旗山分行（下
    稱第一銀行，銀行所在地：高雄縣旗山鎮○○路 120號）帳
    號000000-00-000000號帳戶存摺、提款卡及密碼，交付予丙○○及唐界一等人所組成之詐欺犯罪集團，供該詐欺犯罪集
    團成員使用（丙○○由本院另案審判，唐界一仍在檢察官偵
    查中）。嗣該集團之女性成員，意圖為自己不法之所有，基
    於詐欺之犯意，於96年1 月12日某時，自稱「援交妹」而與
    甲○○相約見面，並佯稱為證明甲○○非警方，甲○○須先
    存款新臺幣（下同）3000元至上開乙○○第一銀行帳戶內，
    致甲○○陷於錯誤，於同日23 時53 分許，在臺北縣板橋市
    ○○路329 號第一銀行存款機，存入3000元至乙○○上揭第
    一銀行帳戶內。嗣因該詐欺集團成員又撥打電話，要求甲○○至提款機操作跨行轉帳失敗，甲○○察覺有異，始知受騙
    。
二、案經高雄縣政府警察局報告臺灣高雄地方法院檢察署檢察官
    偵查並聲請簡易判決處刑。
    理  由
一、證據能力之審酌：
(一)按「被告以外之人於審判外之言詞或書面陳述，除法律有規
    定者外，不得作為證據。」刑事訴訟法第159 條第1 項固定
    有明文。惟按「被告以外之人於審判外之陳述，雖不符前4
    條之規定，而經當事人於審判程序同意作為證據，法院審酌
    該言詞陳述或書面陳述作成時之情況，認為適當者，亦得為
    證據。當事人、代理人或辯護人於法院調查證據時，知有第
    159 條第1 項不得為證據之情形，而未於言詞辯論終結前聲
    明異議者，視為有前項之同意。」刑事訴訟法第159 條之5
    亦規定甚明。本件被害人甲○○於警詢中之供述，雖屬被告
    以外之人於審判外之言詞陳述，惟被告於本院調查證據時，
    知有上情而未於言詞辯論終結前聲明異議，本院審酌該等陳
    述係執法機關依法定程序詢問而做成，並無何違法不當之處
    ，亦無不足採信之情況，認以之做為證據，應屬適當，該等
    陳述應有證據能力。
(二)本件第一銀行提出之被告上開帳戶交易明細表，雖屬被告以
    外之人於審判外之書面陳述，依刑事訴訟法第159 條第1項
    之規定，本亦不得做為證據。惟按除顯有不可信之情況外，
    從事業務之人於業務上或通常業務過程所須製作之紀錄文書
    、證明文書，得為證據，刑事訴訟法第159 條之第2 款定有
    明文。蓋從事業務之人在業務上或通常業務過程所製作之紀
    錄文書、證明文書，因係於通常業務過程不間斷、有規律而
    準確之記載，通常有會計人員或記帳人員等校對其正確性，
    大部分紀錄係完成於業務終了前後，無預見日後可能會被提
    供作為證據之偽造動機，其虛偽之可能性小，何況如讓製作
    者以口頭方式於法庭上再重現過去之事實或數據亦有困難，
    因此其亦具有一定程度之不可代替性，除非該等紀錄文書或
    證明文書有顯然不可信之情況，否則有承認其為證據之必要
    。上開書面陳述係屬從事業務之人於通常業務過程鍵入電腦
    所製作之紀錄，經列印後付與本院，性質上與業務製作之文
    書無異，揆諸前開法條意旨，得為證據。
二、訊據被告乙○○固坦認曾將上開帳戶交付丙○○及姓名年籍
    不詳之人，然矢口否認有何幫助詐欺之犯意，並辯稱：係為
    申辦貸款故將帳戶交付他人云云。惟查：
(一)被害人確實遭人以事實欄所示之方式詐騙並匯款入被告前開
    帳戶等情，業據證人即被害人甲○○於警詢時證述綦詳，並
    有被告前開帳戶交易明細、第一銀行ATM 轉帳交易明細在卷
    可稽，已足認定。而本案帳戶之存摺、印章確為被告自行交
    付丙○○與姓名年籍不詳之人，已據被告自白不諱，此部份
    事實亦堪認定。
(二)被告雖辯稱係為辦理貸款才將上開物品交付與丙○○及唐界
    一。證人丙○○於本院審理中證稱：其係受雇於1 名盧姓男
    子，該盧姓男子稱有在幫人辦貸款，當時係該盧姓男子先與
    被告接觸，之後其再向被告拿帳戶，盧姓男子似乎向被告說
    可以辦貸款，向渠等辦貸款者均係交付提款卡、存摺並需告
    知提款卡密碼，盧姓男子稱拿帳戶之目的是作為撥款之帳戶
    擔心貸款下來後申辦人有爭議云云。然被告與證人丙○○於
    96年4 月6 日丙○○詐欺案警詢時均已指認該收取帳戶之人
    為「唐界一」，於本案中卻均陳述該名男子為「盧永成」，
    前後已有矛盾。縱認「盧永成」為「唐界一」之化名，然證
    人丙○○已陳稱係唐界一與被告接觸，後方由丙○○向被告
    收取帳戶，是證人丙○○對於唐界一與被告間如何交涉並不
    知悉，其證詞難以採為被告有利之認定。又辦理信用貸款之
    目的在於貸款經核准後將所核貸之金額撥入申請人金融帳戶
    內以供使用，被告如需他人代辦信用貸款，僅將申貸所需證
    件交付即可，毋須將帳戶之存摺印章交予他人，況貸得之款
    項本應由申請人使用，又何來貸款下來後撥入申請人帳戶有
    爭一之說法？是證人丙○○所陳述之貸款流程及方式破綻處
    處，令人生疑。查金融機構帳戶係供個人作存、提款、轉帳
    等財產之金錢支配處分之用，對個人權益影響甚大，縱令需
    交付他人使用，亦必基於特殊之親密或信賴關係。況不肖之
    徒為掩飾不法行徑，避免執法人員之追究處罰，經常利用他
    人帳戶之存摺、提款卡、金融卡及密碼轉帳或提領犯罪所得
    ，藉以掩蓋犯罪行為之情形，業經新聞及電視等大眾傳播系
    統廣為披露，政府亦宣導民眾注意防範。則一般人本於生活
    經驗及認識，在客觀上應已預見完全不相識之人要求提供金
    融機構存款帳戶之存摺、印章供其使用之行徑，輒與利用該
    帳戶進行詐欺此財產性犯罪之工具有密切關聯，而被告係身
    心健全之成年人，對此自應有所認識。而被告與丙○○及唐
    界一素未謀面，僅係由報紙廣告相識，又無特殊之信任關係
    ，竟毫不懷疑交付上開帳戶之存摺、金融卡及密碼，實與常
    理有違，被告對此亦無法合理解釋，足見其辯解不足採信，
    其具有幫助詐欺之不確定故意至明。
(三)綜上所述，本件事證明確，被告辯稱其辦理貸款云云，尚不
    足採，其顯係以不詳方式提供帳戶與他人以幫助詐欺，犯行
    已堪認定。
三、按刑法上之幫助犯，係指以幫助之意思，對於正犯資以助力
    ，而未參與實施犯罪之行為者而言，最高法院49年台上字第
    77號判例著有明文。被告並未參與詐欺行為，但提供帳戶與
    不詳姓名之人作為收款之帳戶，係對詐欺罪之正犯資以助力
    ，是核被告所為，係犯刑法第339 條第1 項詐欺取財罪之幫
    助犯。被告幫助他人犯詐欺取財罪，依刑法第30條第2 項之
    規定，按正犯之刑減輕之。按原審以被告罪證明確，予以論
    罪科刑及諭知易科罰金折算標準，並依中華民國96年罪犯減
    刑條例予以減刑，認事用法核無違誤。被告以其係申辦貸款
    而非幫助詐欺為由提起上訴，並無理由，應予駁回。
據上論斷，應依刑事訴訟法第455 條之1 第1 項、第368 條，判
決如主文。
本案經檢察官丁○○到庭執行職務。
中　　華　　民　　國　　96　　年　　10　　月　　31　　日
                  刑事第九庭  審判長法　官   張世賢
                                    法  官   陳建和
                                    法  官   王奕勛
以上正本證明與原本無異。
不得上訴。
中　　華　　民　　國　　96　　年　　10　　月　　31　　日
                                    書記官   陳憶萱
附錄本案論罪科刑法條：
中華民國刑法第339條第1項
意圖為自己或第三人不法之所有，以詐術使人將本人或第三人之
物交付者，處5 年以下有期徒刑、拘役或科或併科1 千元以下罰
金。
